臺灣士林地方法院刑事判決　　　　　　　 94年度訴字第100號
公　訴　人　臺灣士林地方法院檢察署檢察官
被　　　告　甲○○
上列被告因偽造文書等案件，經檢察官提起公訴（93年度偵字第
16 號）， 而被告於準備程序中就被訴事實為有罪之陳述，經合
議庭裁定由受命法官獨任進行簡式審判程序，並判決如下：
    主    文
甲○○連續意圖為自己不法之所有，而侵占對於業務上所持有之
物，處有期徒刑拾月。
偽造聯生應收帳款財務有限公司收據上之「曾明瑜」署押貳枚及
「陳錦明」、「陳明瑜」署押各壹枚，均沒收。
    事    實
一、甲○○自民國91年9 月24日起，在聯生應收帳款財務有限公
    司（以下簡稱聯生公司），擔任外勤部專員職務，負責就公
    司之客戶（即債權人）委任之案件，與債務人接觸洽商，協
    調債務之償還業務。詎其竟基於意圖為自己不法所有及偽造
    署押、私文書及行使偽造私文書之概括犯意（偽造署押、私
    文書及行使偽造私文書之概括犯意，不及於下列(一)、(四)部分
    之行為），連續利用其從事前開業務之機會於(一)91年11月7
    日向債務人金來傳收款新臺幣（以下同）50,000元後，將之
    侵占入己。(二)91年12月30日前往臺北市○○區○○路1 段12
    5 號債務人吳郁枝住處，先向吳郁枝收款10,000元，嗣在聯
    生公司收據上之代理人欄位偽簽「曾明瑜」署押1 枚，出具
    偽造「曾明瑜」名義簽收之聯生公司收據1 張，表示已代聯
    生公司收受款項，並交付吳郁枝而行使之，嗣後甲○○則將
    所收取之款項10,000元侵占入己，足生損害於「曾明瑜」、
    吳郁枝及聯生公司。(三)91年12月31日，又前往債務人吳郁枝
    之前揭住處，先向其收款10,000元，嗣再度在聯生公司收據
    之代理人欄位偽簽「曾明瑜」之署押，出具偽造「曾明瑜」
    名義簽收之聯生公司收據1 張，表示已代聯生公司收取款項
    ，並交付吳郁枝而行使之，嗣甲○○仍將所收取之款項10,0
    00元侵占入己，足生損害於「曾明瑜」、吳郁枝及聯生公司
    。(四)92年1 月底向債務人陳新明收取款項5,000 元，並將之
    侵占入已。
二、聯生公司於92年2 月20日發現甲○○因案遭法院通緝，故將
    甲○○開除。甲○○竟意圖為自己不法之所有，明知已非聯
    生公司之職員，仍於92年2 月23日與委託聯生公司催收帳款
    之債權人賴慧錦相約在臺北市文山區某處見面，向賴慧錦謊
    稱：債務人未透過聯生公司匯予賴慧錦之款項12,000元須交
    還聯生公司，由聯生公司再與債務人協商云云。賴慧錦誤信
    陷於錯誤，果於當日交付甲○○4,500 元，甲○○則承前偽
    造署押、私文書及行使偽造私文書之概括犯意，再次偽簽「
    陳錦明」之署押，偽造以「聯生公司陳錦明」名義出具之收
    據1 張交予賴慧錦而行使之，表示已代聯生公司收取款項，
    足生損害於「陳錦明」、賴慧錦及「聯生公司」。而賴慧錦
    又於91年2 月24日交付餘款7,500 元予甲○○，甲○○復承
    前概括犯意，另偽簽「陳明瑜」之署押，偽造以「聯生公司
    陳明瑜」名義出具之收據1 張交予賴慧錦而行使之，表示「
    陳明瑜」已代聯生公司收取款項，足生損害於「陳明瑜」、
    賴錦慧及聯生公司。旋因賴慧錦發覺收受之2 張收據之署名
    有異，向聯生公司查詢，始查覺上情。
三、案經聯生公司訴由臺北市政府警察局士林分局報告臺灣士林
    地方法院檢察署檢察官偵查起訴。
    理  由
一、右揭犯罪事實，業據被告於警詢、偵訊及本院訊問時坦承不
    諱，核與告訴代理人彭心慧於警詢、吳文瑜於偵訊、乙○○
    於本院訊問、證人吳郁枝於警詢、賴慧錦於警詢及偵訊時所
    述之情節大致相符，並有聯生公司新進人員履歷表、人事部
    簽呈各1 份、被告以「聯生公司曾明瑜」名義出具之收據2
    張、以「聯生公司陳錦明」及「聯生公司陳明瑜」名義出具
    之收據各1 張附卷可證。其自白核與事實相符，本件事證明
    確，被告犯行洵堪認定。應依法論科。
二、核被告所為，係犯刑法第336 條第2 項之業務侵占罪、同法
    第216 條、第210 條之行使偽造私文書罪、同法第339 條第
    1 項詐欺取財罪。其偽造署押為偽造私文書之階段行為，偽
    造私文書後進而行使，偽造私文書之低度行為，復為行使之
    高度行為所吸收，均不另論罪。又被告先後多次業務侵占及
    行使偽造私文書犯行，皆時間緊接，且侵占手法相同，行使
    偽造私文書之手法亦無不同，而分別觸犯構成要件相同之罪
    名，顯均係基於概括犯意為之，皆為連續犯，均應依刑法第
    56 條 之規定，論以一罪，並加重其刑。其所犯連續業務侵
    占罪、連續行使偽造私文書罪及詐欺罪間，有方法結果之牽
    連關係，為牽連犯，應從一重之連續業務侵占罪處斷。茲審
    酌被告前曾因偽造有價證券案件，經臺灣板橋地方法院於92
    年11 月4日以92年度訴字第1339號判處有期徒刑3 年4 月，
    案經上訴臺灣高等法院經上訴駁回，嗣又上訴至最高法院，
    亦經上訴駁回確定，有臺灣高等法院被告前案紀錄表1 份附
    卷可稽，足見被告素行非佳。另衡酌被告係從事民間催收帳
    款討債之職業，其正值壯年，以損害他人破壞誠信之方法，
    利用催收帳款之機會而犯案、進而獲取金錢利益，所得之總
    額為87,000元，並考量其智識程度、生活狀況及犯罪後之態
    度等一切情狀，就其前開所犯，量處如主文所示之刑。又本
    件聯生應收帳款財務有限公司收據上之「曾明瑜」署押2 枚
    及「陳錦明」、「陳明瑜」署押各1 枚，均係被告所偽造，
    應依刑法第219 條之規定，宣告沒收之。
據上論斷，應依刑事訴訟法第273 條之1 第1 項、第299 條第1
項前段、刑法第56條、第216 條、210 條、第336 條第2 項、第
339 條第1 項、第55條、第219 條，罰金罰鍰提高標準條例第1
條前段，判決如主文。
本案經檢察官張惠菁到庭執行職務。
中　　華　　民　　國　　94　　年　　3 　　月　　29　　日
                  刑事第三庭法  官  周群翔
以上正本證明與原本無異。
如不服本判決，應於判決送達後10日內，向本院提出上訴狀。
                            書記官  吳學寬
中　　華　　民　　國　　94　　年　　3 　　月　　29　　日
附錄本案論罪科刑法條全文：
刑法第210 條：
偽造、變造私文書，足以生損害於公眾或他人者，處5 年以下有
期徒刑。
刑法第216 條：
行使第210 條至第215 條之文書者，依偽造、變造文書或登載不
實事項或使登載不實事項之規定處斷。
刑法第336 條第2 項：
對於業務上所持有之物，犯前條第1 項之罪者，處6 月以上5 年
以下有期徒刑，得併科3,000元以下罰金。
刑法第339 條第1 項：
意圖為自己或第3 人不法之所有，以詐術使人將本人或第3 人之
物交付者，處5 年以下有期徒刑、拘役或科或併科1,000 元以下
罰金。
